---
title: 'MODULO 3: DATA MANAGEMENT & DATA DIGITAL'
author: "Nicolás Bene"
date: "14/3/2022"
output: pdf_document
---

```{r setup, include=FALSE}
knitr::opts_chunk$set(echo = TRUE)
suppressPackageStartupMessages(library(tidyverse))

#Saco notación científica
options(scipen=999)

```

## R Markdown
Tareas que debes realizar:

1. Carga los datos del fichero en un data frame. ¿Por qué no es un conjunto de datos ordenado?
1. Separa el año y el “indicador” en dos columnas separadas: anyo, variable. Presenta la tabla de las frecuencias de cada nueva variable.
1. Codifica el nombre de los países en una nueva columna “pais_r” donde, al analizar la tabla de frecuencias cada país, tenga frecuencia 6.
1. Pivota la tabla a formato wide de forma que cada variable tenga su propia columna y cada país dos filas (una para cada año). Comenta la estructura de la tabla (glimpse).
1. Transforma las tres variables (Facebook, Internet_por, poblacion) a formato numérico en tres variables nuevas con el sufijo “_num”. Aplica antes la/s transformación/es de las variables de texto que creas conveniente. Presenta el summary de las variables nuevas.
1. Analiza y comenta si observas alguna otra inconsistencia en los datos preparados.
1. Escribe cuatro líneas explicando (para un lector no técnico) la penetración de Facebook y de Internet en España.


## 1  Carga los datos del fichero en un data frame. ¿Por qué no es un conjunto de datos ordenado?

```{r carga de datos}
df <- read_csv2(
      "https://raw.githubusercontent.com/griu/mbdds_fc20/master/gestion_datos/www/Facebook_10_18_raw.csv",
      locale = locale(
                      decimal_mark = ",", 
                      grouping_mark = "."
                      )
      )
```

